【裁判字號】    89,上訴,3149
【裁判日期】    900329
【裁判案由】    偽造文書
【裁判全文】
臺灣高等法院刑事判決                          八十九年度上訴字第三一四九號
    上  訴  人  乙○○
    即  被  告
右上訴人因偽造文書等案件，不服台灣基隆地方法院八十九年度訴字第三四五號，中
華民國八十九年七月十八日第一審判決（起訴案號：台灣基隆地方法院檢察署八十九
年度毒偵字第一二七三號及八十九年度偵字第一九八三號），提起上訴，本院判決如
左：
    主  文
原判決關於行使偽造私文書部分撤銷。
乙○○行使偽造私文書，足以生損害於公眾及他人，累犯，處有期徒刑伍月，如易科
罰金以佰元折算壹日。
基隆市警察局舉發違反道路交通管理事件通知單收受通知聯者簽章欄上偽造之「甲○
○」署押壹枚及偽造之「甲○○」身分證壹枚均沒收。
    事  實
一、乙○○曾多次違反麻醉藥品管理條例，其中民國八十四年間所犯，經台灣基隆地
    方法院判處有期徒刑七月確定，於八十五年十一月三十日執行完畢，仍不知悔改
    ，復因其施用毒品案件經台灣基隆地方法院通緝中，為避警查緝，乃於八十九年
    二月間某日，在基隆市○○路上，交付其相片予綽號「阿呆」之不詳姓名成年男
    子，要其偽造身分證以備使用，綽號「阿呆」乃以其交付之相片偽造成「甲○○
    」之身分證，並以新台幣（下同）三萬元之代價賣予乙○○，同年五月九日十六
    時許，乙○○因未戴安全帽騎乘機車，在基隆市○○路、新豐街口，為警詹明勇
    取締時，竟行使上開偽造之「甲○○」身分證供警員詹明勇查驗，並在基隆市○
    ○○○○道路交通管理事件通知書收受通知聯者簽章欄上，偽簽「甲○○」之署
    押，表示「甲○○」收領該通知單之私文書，再持交警員詹明勇而行使之，足生
    損害於「甲○○」及道路交通管理之正確性，乙○○嗣因騎乘之機車未懸掛車牌
    ，為警帶回清查時，主動向詹明勇表示其係冒用「甲○○」名義而自首犯罪，始
    查悉上情。
二、案經基隆市警察局第二分局報請台灣基隆地方法院檢察署檢察官偵查起訴。
    理  由
一、右揭事實迭據被告乙○○於警訊、偵查及原審審理中供承不諱，核與證人即查獲
    之警員詹明勇結證屬實，並有被告價購偽造之「甲○○」身分證扣案可佐及基隆
    市警察局舉發違反道路交通管理事件通知書影本附卷可稽，被告為乙○○（民國
    ○○○年○月○日生）而非其弟「甲○○」，除有年籍訊問筆錄存卷可查外，復
    經證人詹明勇在原審指認在庭被告即為其查獲之人無訛，事證明確，被告之犯行
    洵堪認定。
二、查被告於右揭時地價購偽造之「甲○○」身分證，並於警取締交通違規時行使之
    ，及在基隆市○○○○○道路交通管理事件通知書之收受通知聯者簽章欄上偽造
    「甲○○」之簽名，表示收領之意思，再交還警察而行使，均足以生損害於甲○
    ○及道路交通管理之正確性，核其所為，係犯刑法第二百十六條、第二百十二條
    行使偽造特種文書罪及同法第二百十六條、第二百十條行使偽造私文書罪，其交
    付相片予綽號「阿呆」之不詳姓名成年男子以供偽造「甲○○」之身分證部分，
    二人有犯意之聯絡及行為之分擔，為共同正犯，惟被告該偽造特種文書之低度行
    為復為行使之高度行為所吸收，不另論罪，被告偽造署押為偽造私文書之部分行
    為，偽造私文書之低度行為復為行使之高度行為所吸收，均不另論罪，所犯上開
    二罪間，有方法結果之牽連關係，應從較重之行使偽造私文書罪處斷，公訴人雖
    認被告係犯「變造」特種文書罪，然查被告於警訊中係供稱：「甲○○」之身分
    證是向年約三十歲，綽號「阿呆」之男子以三萬元購得；偵查中復供稱：該身分
    證是伊於八十九年二月間，以三萬元委託綽號「阿呆」偽造的，他在基隆火車站
    交給伊，身分證是假的等語（一九八三號偵查卷第三十一頁反面至三十二頁），
    顯見被告持有之「甲○○」身分證係偽造而非單純換貼被告相片之變造行為而已
    ，此部分公訴意旨容有未洽，又被告於舉發違反道路交通管理事件通知單上偽簽
    「甲○○」名義，表示收領該文書後，再持交警員詹明勇，業據被告於原審審理
    中供明在卷，核與警員詹明勇之供述相符，自係對文書之內容向他人有所主張，
    已達「行使」之程度（最高法院七十二年台上字第四七○九號判例參照）。公訴
    人就此「行使」行為雖未起訴，然如前述與已起訴之偽造行為有高低度行為之單
    純一罪關係，自為起訴效力所及，本院依法併予審理。次查被告前有如事實欄所
    載犯罪依科刑及執行完畢情形，有被告全國前案紀錄表附卷可考，其於五年以內
    再犯有期徒刑以上之刑之本罪，為累犯，依法加重其刑。復查被告於偵查機關發
    覺本件犯罪前，自動申告其犯罪情形，並願聽受裁判，亦據警員詹明勇結證屬實
    ，應依自首之規定減輕其刑，並先加後減之，再被告行為後，刑法第四十一條之
    規定，業經於九十年一月四日修正，並經總統於九十年一月十日公布，依法於九
    十年一月十二日生效，而修正後之刑法第四十一條第一項之規定「犯最重本刑為
    五年以下有期徒刑以下之刑之罪，而受六個月以下有期徒刑之宣告，因身體、教
    育、職業、家庭之關係或其他正當事由，執行顯有困難者，得以一元以上三元（
    業據罰金罰鍰提高標準條例第二條前段規定，就其原定數額提高為一百倍折算一
    日）以下折算一日，易科罰金，但確因不執行所宣告之刑，難收矯正之效，或難
    以維持法秩序者，不在此限」，此項修正有利於被告，依刑法第二條第一項前段
    之規定，適用裁判時之新法。
三、原審審理結果就此部分據以論罪科刑原非無見，惟就前開法律之修正不及適用，
    被告未具理由上訴復未到庭陳述，其上訴為無理由，但原判決既有前揭之未洽，
    仍應由本院將原判決此部分撤銷改判，爰審酌事實欄所載被告之犯罪動機、手段
    、目的、素行不端，冒名行使偽造文書，危害社會秩序，犯後尚知自首悔悟前非
    等一切情狀，量處如主文所示之刑，並諭知易科罰金之折算標準，扣案之偽造「
    甲○○」身分證一枚為被告所有，且供犯罪（行使）所用，依法宣告沒收，至其
    於基隆市警察局舉發違反道路交通管理事件通知單收受通知聯者簽章欄上偽造之
    「甲○○」署押一枚，不問屬於犯人與否，應併為沒收之諭知。
四、被告經合法傳喚無正當理由於審理期日未到庭，爰不待其陳述逕行判決。
據上論斷，應依刑事訴訟法第三百六十九條第一項前段、第三百七十一條、第三百六
十四條、第二百九十九條第一項前段，刑法第二百十六條、第二百十條、第二百十二
條、第五十五條、第四十七條、第六十二條前段、第四十一條第一項、第二百十九條
、第三十八條第一項第二款、第二條第一項前段，罰金罰鍰提高標準條例第一條前段
、第二條判決如主文。
本案經檢察官陳文禮到庭執行職務。
中    華    民    國      九十    年        三      月      二十九      日
                          臺灣高等法院刑事第四庭
                              審判長法  官  蔡  永  昌
                                    法  官  陳  榮  和
                                    法  官  許  宗  和
右正本證明與原本無異。
如不服本判決應於收受送達後十日內向本院提出上訴書狀，其未敘述上訴之理由者並
得於提起上訴後十日內向本院補提理由書（均須按他造當事人之人數附繕本）。
                              書記官  廖  艷  莉
中    華    民    國     九十     年       四       月         二       日
附錄：本案論罪科刑法條全文
刑法第二百十六條
行使第二百十條至第二百十五條之文書者，依偽造、變造文書或登載不實事項或使登
載不實事項之規定處斷。
刑法第二百十條
偽造、變造私文書，足以生損害於公眾或他人者，處五年以下有期徒刑。
刑法第二百十二條
偽造、變造護照、旅券、免許證、特許證及關於品行、能力、服務或其他相類之證書
、介紹書，足以生損害於公眾或他人者，處一年以下有期徒刑、拘役或三百元以下罰
金。


司法院資訊處製作；財團法人民間司法改革基金會備份。
